【裁判字號】    95,財管,1
【裁判日期】    950322
【裁判案由】    指定財產管理人
【裁判全文】
臺灣臺中地方法院民事裁定               95年度財管字第1號
聲  請  人  乙○○
相  對  人  財政部國有財產局臺灣中區辦事處
法定代理人  蔡信三
代  理  人  丁○○
上列聲請人請求選任失蹤人財產管理人事件，本院裁定如下：
    主  文
選任財政部國有財產局臺灣中區辦事處為失蹤人丙○○○、甲○
○之財產管理人。
程序費用由聲請人負擔。
    理  由
一、按失蹤人失蹤後，未受死亡宣告前，其財產之管理，依非訟
    事件法之規定。失蹤人未置財產管理人者，其財產管理人依
    左列順序定之：（一）配偶；（二）父母；（三）與失蹤人
    同居之祖父母；（四）家長。不能依前項規定定財產管理人
    時，法院依利害關係人之聲請，得就其財產之管理，以裁定
    命為必要之處分，或為選任財產管理人。民法第十條、非訟
    事件法第一百零九條均定有明文。而所謂失蹤係指失蹤人離
    去其最後住所或居所，陷於生死不明之狀態而言（最高法院
    八十五年度臺抗字第三二八號裁定意旨參照）。次按關於失
    縱人之財產管理事件，由其住所地之法院管轄，非訟事件法
    第一百零八條亦定有明文。
二、本件聲請意旨略以：聲請人與被繼承人紀清華即失蹤人丙○
    ○○（女、民國十三年一月十一日生）之夫、甲○○（男、
    三十三年七月二十三日生）之父，及其他共有人共有坐落於
    臺中縣清水鎮○○段一九八之一、一五０、一九九等地號之
    土地，聲請人為開發前揭土地，但因被繼承人紀清華之繼承
    人即失蹤人丙○○○、甲○○目前行方不明，致聲請人未能
    依相關規定辦理，是聲請人與紀清華既為土地共有人，聲請
    人即為利害關係人，為此爰依民法第十條、非訟事件法第一
    百零九條第二項規定，聲請選任失蹤人丙○○○、甲○○之
    財產管理人等語。並提出土地登記簿謄本及被繼承人紀清華
    之除戶戶籍謄本、失蹤人之戶籍謄本、鈞院九十四年度存字
    第三六六０號裁定（均影本）等件為證。
三、經查：聲請人上開主張之事實，業據提出土地登記簿謄本及
    被繼承人紀清華之除戶戶籍謄本、失蹤人之戶籍謄本、鈞院
    九十四年度存字第三六六０號裁定（均影本）等件為證，是
    聲請人之主張自堪信為真實。又聲請人與被繼承人紀清華既
    為前開三筆土地之共有人，聲請人就系爭土地之處分自有利
    害關係，是其向本院聲請指定紀清華之繼承人即失蹤人丙○
    ○○、甲○○財產管理人，洵屬有據。而失蹤人丙○○○之
    配偶紀清華已歿，失蹤人甲○○未婚；另失蹤人丙○○○之
    父、母所在及生死不明，失蹤人甲○○之父、母即為紀清華
    與丙○○○；再者，失蹤人丙○○○、甲○○均查無其他非
    訟事件法第一百零九條第一項所定順序之財產管理人，上揭
    事實均有卷附之戶籍謄本暨除戶戶籍謄本等件足憑。觀之聲
    請人與被繼承人紀清華之繼承人即失蹤人丙○○○、甲○○
    均為前揭土地之共有人，自不宜由聲請人擔任失蹤人丙○○
    ○、甲○○之財產管理人。復按無人繼承之遺產，於清償債
    權，並交付遺贈物後，如有賸餘，歸屬國庫，為民法第一千
    一百八十五條所明定，故認選任財政部國有財產局臺灣中區
    辦事處為失蹤人丙○○○、甲○○之財產管理人，並管理其
    財產為適當。從而，本院爰依法指定財政部國有財產局臺中
    區辦事處為失蹤人丙○○○、甲○○之財產管理人，並裁定
    如主文第一項所示。
四、依非訟事件法第二十一條第一項前段，裁定如主文。
中    華    民    國    95    年    3     月    22    日
                  家事法庭    法  官  王靜秋
以上為正本係照原本作成。
如對本裁定抗告，須於裁定送達後十日內向本院提出抗告狀（須
附繕本）。
中    華    民    國    95    年    3     月    22    日
                              書記官


司法院資訊處製作；財團法人民間司法改革基金會備份。
